臺灣高等法院刑事判決
111年度上易字第489號
上  訴  人  
即  被  告  郭少葳



選任辯護人  施泓成律師
上列上訴人因侵占案件，不服臺灣臺北地方法院110年度審易字
第1062號，中華民國111年1月26日第一審判決（起訴案號：臺灣
臺北地方檢察署109年度偵緝字第1471號），提起上訴，本院判
決如下：
    主  文
上訴駁回。
    事實及理由
壹、審理範圍
　　新修正刑事訴訟法第348條規定於民國000年0月00日生效，
    本件於111年4月6日繫屬本院，依刑事訴訟法施行法第7條之
    13前段規定，應適用修正後刑事訴訟法第348條規定釐定上
    訴範圍。上訴人即被告甲○○（下稱被告）言明對於原判決之
    罪及沒收不提起上訴，僅對量刑部分提起上訴（見本院卷第
    78頁、第110頁），故本件上訴範圍僅限於刑之部分，合先
    敘明。
貳、本院就科刑所依附之犯罪事實及論罪，援用原判決所載（如
    附件）。
參、上訴駁回之理由：
一、原審就被告量刑部分，審酌被告擔任告訴人公司之臺灣辦事
    處負責人，竟利用職務之便而侵占所收取之團費款項，嚴重
    侵害告訴人公司之財產法益，實難寬貸，兼衡其犯後坦承犯
    行惟迄未賠償告訴人公司所受損害之態度、告訴人公司遭侵
    占款項金額甚鉅、被告審理時自陳大學畢業之智識程度、現
    靠打零工維生、已婚、有1名未成年子女、現需扶養父母親
    及未成年子女等生活狀況，暨其犯罪動機、目的、無前科之
    素行及告訴代理人於原審審理時陳稱「被告行為造成告訴人
    公司嚴重損害，迄未賠償，請從重量刑」之意見等一切情狀
    ，量處有期徒刑4年。　　
二、被告上訴意旨略以：被告因無力償還告訴人所要求之鉅額賠
    償，又擔心個人安危，遂逃往大陸十餘年，期間不知遭通緝
    ，嗣返台自白認罪，足認其有高度之悔悟，犯後態度良好，
    且被告與告訴人係因賠償金額無法達成共識而未成立調解，
    並非被告拒絕償還，另有同類案件之犯罪所得與本案相差高
    達4倍多，刑度卻幾近相同，原審量刑顯然過苛等語。
三、按量刑輕重，屬法院得依職權自由裁量之事項，苟其量刑已
    以行為人之責任為基礎，並斟酌刑法第57條各款所列情狀，
    在法定刑度內，酌量科刑，無偏執一端，致明顯失出失入情
    形，自不得指為不當或違法（最高法院103年度台上字第291
    號、第331號判決意旨參照），且在同一犯罪事實與情節，
    如別無其他加重或減輕之原因，下級審量定之刑，亦無過重
    或失輕之不當情形，則上級審法院對下級審法院之職權行使
    ，原則上應予尊重（最高法院85年度台上字第2446號判決意
    旨參照）。查本案原審量刑時，已以行為人之責任為基礎，
    審酌刑法第57條各款所列情狀而為刑之量定，其所為量刑並
    未逾越法定刑度，亦無違背公平正義之精神，客觀上不生量
    刑過重過輕之裁量權濫用，且原審既已詳細記載量刑審酌上
    揭各項被告之犯後態度、實際賠償情形、教育程度、家庭生
    活狀況、犯罪之動機、目的、手段、犯罪所生危害等一切情
    狀，予以綜合考量後在法定刑內予以量刑，尚無違比例原則
    及罪刑相當原則，復依被告於本院仍未與告訴人成立調解乙
    情，亦於審理時供述其迄今未賠償告訴人分毫等語（見本院
    卷第114頁），是原審量刑基礎未有變動，難認所處刑度有
    何未當。被告及其辯護人另提出臺灣臺北地方法院108年度
    金重易字第3號、本院109年度上易字第663號判決並指摘原
    審量刑未洽，然個案事實、情節均有不同，且該另案被告業
    於上訴審與告訴人達成和解，並已給付部分和解金共計200
    萬元等情，尚難比附援引。是以，被告上訴意旨，核無足取
    ，應予駁回。至本件被告犯行固於96年4月24日前，然其所
    犯核屬中華民國九十六年罪犯減刑條例第3條第1項第15款所
    定之罪，業經宣告逾1年6月之刑，自不得予以減刑，附此敘
    明。
據上論斷，應依刑事訴訟法第368條、第373條，判決如主文。
本案經檢察官邱曉華提起公訴，檢察官黃和村到庭執行職務。
中　　華　　民　　國　　111 　年　　6 　　月　　30　　日
                  刑事第十二庭  審判長法　官  陳如玲
　　　　　　　　　　　　　　　　　　　法　官  廖建瑜 
　　　　　　　　　　　　　　　　　　　法　官  魏俊明
以上正本證明與原本無異。
不得上訴。
                                      書記官  賴尚君
中　　華　　民　　國　　111 　年　　6 　　月　　30　　日
附錄：本案論罪科刑法條全文
中華民國刑法第336條
對於公務上或因公益所持有之物，犯前條第1項之罪者，處1年以
上7年以下有期徒刑，得併科15萬元以下罰金。
對於業務上所持有之物，犯前條第1項之罪者，處6月以上5年以
下有期徒刑，得併科9萬元以下罰金。
前二項之未遂犯罰之。
--------------------------------------------------------
附件：
臺灣臺北地方法院刑事判決　　　　　 110年度審易字第1062號
公  訴  人  臺灣臺北地方檢察署檢察官
被      告  甲○○
選任辯護人  施泓成律師
上列被告因業務侵占案件，經檢察官提起公訴（109年度偵緝字
第1471號），被告於本院準備程序中就被訴事實為有罪之陳述，
經本院告以簡式審判程序之旨，並聽取當事人之意見後，裁定改
行簡式審判程序，並判決如下：
    主  文
甲○○犯業務侵占罪，處有期徒刑肆年。
未扣案之犯罪所得新臺幣貳仟參佰萬元沒收，如全部或一部不能
沒收或不宜執行沒收時，追徵其價額。
    事  實
一、甲○○係泰國金泰順旅運股份有限公司（下稱泰國金泰順公司
    ）臺灣區總代理（辦事處）之負責人，負責我國各旅行社透
    過泰國金泰順公司辦理出團到泰國旅遊之總代理及收款事宜
    ，為從事業務之人，竟意圖為自己不法之所有，基於業務侵
    占之犯意，於民國95年12月間至96年2月間止，在臺北市○○
    區○○路00號2樓泰國金泰順公司之臺灣辦事處，接續將其於
    上開期間向各旅行社所收取之團費共計新臺幣（下同）2,30
    0萬元款項予以侵占入己。嗣經泰國金泰順公司人員察覺上
    開款項未收回，於96年4月26日，甲○○前往泰國金泰順公司
    位於泰國之總公司對帳後承認侵占並簽立面額為2,300萬元
    之本票1紙做為證明後即聯繫無著。
二、案經泰國金泰順公司訴由臺北市政府警察局中山分局報請臺
    灣臺北地方檢察署檢察官偵查後起訴。
    理  由
壹、證據能力部分：
    本案據以認定事實之供述證據，公訴人、被告甲○○及辯護人
    於本院言詞辯論終結前均未爭執其證據能力，經審酌該等證
    據之取得並無違法，且與本案待證事實具有關聯性，依刑事
    訴訟法第159條之5之規定，自有證據能力；至非供述證據部
    分，與本案事實具自然關聯性，且非公務員違背法定程序所
    取得，依同法第158條之4規定反面解釋，亦具證據能力。
貳、實體部分：
一、認定事實所憑之證據及理由：
　  上揭事實，業據被告於本院審理時坦承不諱，核與 證人即
    告訴人泰國金泰順公司股東李怡臻、該公司臺灣辦事處職員
    丙○○、業務助理甲○○於偵查中之證述情節相符 ，且有現金
    帳影本、上開本票影本及被告手寫經手團費明細影本在卷可
    稽 ，足認被告上開任意性自白確與事實相符，堪以採信。
    是本案事證明確，被告犯行堪以認定，應予依法論科。
二、論罪科刑：
　㈠法律適用：
　　被告行為後，刑法第336條第2項雖於108年12月25日修正公
    布，並於同年月27日生效，然該次修正僅係統一罰金刑之計
    算標準及標點符號，並未變動法律之實質內容，自無比較新
    舊法之問題，應依一般法律適用原則，逕行適用現行法即修
    正後之規定。是核被告所為，係犯刑法第336條第2項之業務
    侵占罪。
　㈡罪數關係：　
　　被告基於業務侵占之單一犯意，將告訴人公司之各該帳款侵
    占入己，時間密接、地點相同，各行為之獨立性極為薄弱，
    在刑法評價上，以視為數個舉動之接續施行，合為包括之一
    行為予以評價，屬接續犯，論以一罪即足。
　㈢量刑審酌：
　  爰以行為人責任為基礎，審酌被告擔任告訴人公司之臺灣辦
    事處負責人，竟利用職務之便而侵占所收取之團費款項，嚴
    重侵害告訴人公司之財產法益，實難寬貸，兼衡其犯後坦承
    犯行惟迄未賠償告訴人公司所受損害之態度、告訴人公司遭
    侵占款項金額甚鉅、被告審理時自陳大學畢業之智識程度、
    現靠打零工維生、已婚、有1名未成年子女、現需扶養父母
    親及未成年子女等生活狀況，暨其犯罪動機、目的、無前科
    之素行及告訴代理人於本院審理時陳稱「被告行為造成告訴
    人公司嚴重損害，迄未賠償，請從重量刑」之意見等一切情
    狀，量處如主文所示之刑，以資懲儆。　
三、沒收與否之說明：
  ㈠被告行為後，刑法有關沒收之相關規定業於104年12月27日、
    105年5月27日修正，依刑法施行法第10條之3規定，自105年
    7月1日施行，且刑法第2條第2項亦已明定沒收適用裁判時之
    法律，是本案有關沒收部分，自應直接適用105年7月1日施
    行之相關規定。
  ㈡被告所侵占之2,300萬元，為本案犯行之犯罪所得，雖未扣案
    ，仍應依刑法第38條之1第1項前段、第3項規定，諭知沒收
    ，如全部或一部不能沒收或不宜執行沒收時，追徵其價額。
據上論斷，應依刑事訴訟法第273條之1第1項、第299條第1項前
段（依法院辦理刑事訴訟案件應行注意事項第159點，判決書據
上論結部分，得僅引用應適用之程序法條），判決如主文。
本案經檢察官邱曉華提起公訴，檢察官謝雨青到庭執行職務。
中　　華　　民　　國　　111 　年　　1 　　月　　26　　日
                  刑事第二十庭  法  官  賴鵬年